【裁判字號】    99,訴,2854
【裁判日期】    991111
【裁判案由】    毒品危害防制條例
【裁判全文】
臺灣臺中地方法院刑事判決              99年度訴字第2854號
公  訴  人  臺灣臺中地方法院檢察署檢察官
被      告  甲○○
上列被告因違反毒品危害防制條例案件，經檢察官提起公訴(99
年度毒偵字第2961號)，被告於本院準備程序進行中就被訴事實
為有罪之陳述，經本院合議庭裁定由受命法官獨任進行簡式審判
程序，判決如下：
    主  文
甲○○施用第一級毒品，累犯，處有期徒刑拾月，扣案含第一級
毒品海洛因之殘渣袋伍個沒收銷燬之、注射針筒壹支、分裝吸管
壹支均沒收；又施用第二級毒品，累犯，處有期徒刑伍月。應執
行有期徒刑壹年貳月，扣案含第一級毒品海洛因之殘渣袋伍個沒
收銷燬之、注射針筒壹支、分裝吸管壹支均沒收。
    犯罪事實及理由
一、犯罪事實：
(一)甲○○前於民國88年間因施用毒品案件，經臺灣高雄地方法
    院裁定送觀察、勒戒後，認有繼續施用毒品之傾向，再經同
    院裁定令入戒治處所施以強制戒治，於89年11月5日執行完
    畢釋放；又於92年間因施用毒品案件，經臺灣高雄地方法院
    檢察署檢察官聲請強制戒治並提起公訴，強制戒治部分，經
    同院裁定送戒治處所施以強制戒治後，因法律修正報結；所
    涉刑案部分，經同院以92年度訴字第2583號分別判處有期徒
    刑10月、8月，應執行有期徒刑1年4月確定；再於93年間因
    竊盜案件，經同院以93年度簡上字第786號判處有期徒刑5月
    確定；復於94年間因施用毒品、詐欺案件，分別經同院以94
    年度訴字第103號、94年度簡字第4479號判處有期徒刑1年、
    8月、6月確定，上開3罪經減刑並合併定應執行有期徒刑1年
    ，經與前述施用毒品、竊盜案件接續執行，於96年9月11日
    執行完畢；另於97年間因施用毒品案件，經同院以97年度審
    訴字第702號判處有期徒刑10月、5月，應執行有期徒刑1年2
    月確定，於98年12月6日執行完畢。仍無法戒除毒癮，分別
    基於施用第一級毒品海洛因及第二級毒品甲基安非他命之犯
    意：(一)於99年7月21日晚上某時，在其位於高雄縣高雄縣杉
    林鄉○○村○○路朝雲巷2號之住處，以將甲基安非他命摻
    水稀釋後置於針筒，再以針筒注射入人體之方式，施用第二
    級毒品甲基安非他命1次；(二)又於99年7月23日上午8時許，
    在陳祐振位於臺中市○○區○○路3段6號8樓之13客廳內，
    以將海洛因摻水稀釋後，再以針筒注射入人體之方式，施用
    第一級毒品海洛因1次，嗣於同日上午10時30分許，為警持
    本院核發之搜索票在上址查獲，扣得其所有供施用海洛因所
    用之注射針筒1支、分裝吸管1支及施用海洛因後剩餘之殘渣
    袋5個。同日下午1時許，經其同意採集其尿液送驗，檢驗結
    果呈現嗎啡(海洛因進入人體水解後之反應)及甲基安非他命
    陽性反應，始查悉上情。
(二)案經臺中縣警察局烏日分局報請臺灣臺中地方法院檢察署檢
    察官偵查起訴。
二、理由：
(一)本案被告甲○○所犯係死刑、無期徒刑、最輕本刑為3年以
    上有期徒刑以外之罪，被告於準備程序中就被訴事實為有罪
    之陳述，經告知簡式審判程序之旨，並聽取公訴人及被告之
    意見後，本院合議庭認為適宜而依刑事訴訟法第273條之1第
    1項規定，裁定由受命法官獨任進行簡式審判程序，且依同
    法第273條之2、第159條第2項之規定，不適用傳聞法則有關
    限制證據能力之相關規定，合先敘明。
(二)據以論罪之證據名稱：
    1.被告甲○○於警詢、偵訊及本院審理時之自白。
    2.臺中縣警察局烏日分局搜索扣押筆錄、扣押物品目錄表、
      勘察採尿液同意書、委託鑑驗尿液與真實姓名對照表、詮
      昕科技股份有限公司濫用藥物尿液檢驗報告各1紙、現場
      照片7張。
    3.扣案含第一級毒品海洛因之殘渣袋5個、注射針筒1支、分
      裝吸管1支。
    4.臺灣臺中地方法院檢察署刑案資料查註紀錄表、臺灣高等
      法院被告前案紀錄表各1份。
    5.綜上各節相互佐證，被告自白核與事實相符，應堪採信，
      本案事證明確，被告犯行堪以認定，應予依法論科。
(三)論罪與量刑：
    1.按施用第一、二級毒品為犯罪行為，毒品危害防制條例第
      10條定有處罰明文。故施用第一、二級毒品者，依前揭規
      定本應科以刑罰。惟基於刑事政策，對合於一定條件之施
      用者，則依同條例第20條、第23條之規定，施以觀察、勒
      戒及強制戒治之保安處分。又毒品危害防制條例於92年7
      月9日修正公布，自93年1月9日施行，其中第20條、第23
      條將施用毒品之刑事處遇程序，區分為「初犯」及「五年
      內再犯」、「五年後再犯」。依其立法理由之說明：「初
      犯」，經觀察、勒戒或強制戒治後，應為不起訴處分或不
      付審理之裁定；經觀察、勒戒或強制戒治執行完畢釋放後
      ，「五年內再犯」者，因其再犯率甚高，原實施之觀察、
      勒戒及強制戒治既已無法收其實效，爰依法追訴或裁定交
      付審理。至於經觀察、勒戒或強制戒治執行完畢釋放後，
      「五年後再犯」者，前所實施之觀察、勒戒或強制戒治已
      足以遮斷其施用毒品之毒癮，為期自新及協助其斷除毒癮
      ，仍適用「初犯」規定，先經觀察、勒戒或強制戒治之程
      序。從而依修正後之規定，僅限於「初犯」及「五年後再
      犯」2種情形，始應先經觀察、勒戒或強制戒治程序。倘
      被告於五年內已再犯，經依法追訴處罰，縱其第3次(或第
      3次以上)再度施用毒品之時間，在初犯經觀察、勒戒或強
      制戒治執行完畢釋放五年以後，已不合於「五年後再犯」
      之規定，且因已於「五年內再犯」，顯見其再犯率甚高，
      原實施觀察、勒戒或強制戒治，已無法收其實效，即應依
      該條例第10條處罰 (最高法院97年度第5次刑事庭會議決
      議參照)。被告甲○○前因施用毒品案件，於89年11月5日
      強制戒治執行完畢釋放，已如前述，本次公訴人起訴被告
      施用毒品之犯行係於99年7月21日、99年7月23日，雖距離
      前述強制戒治執行完畢釋放日已逾5年，然被告於前述強
      制戒治執行完畢釋放日後5年內即曾因再犯施用毒品案件
      ，先後經臺灣高雄地方法院以92年度訴字第2583號、94年
      度訴字第103號、97年度審訴字第702號判決分別判處罪刑
      確定，揆諸前開說明，公訴人就被告本案施用毒品之犯行
      提起公訴，核無違誤，自應由本院依法判決。
    2.按海洛因為毒品危害防制條例第2條第2項第1款所明定之
      第一級毒品，甲基安非他命為毒品危害防制條例第2條第
      項第2款所明定之第二級毒品。核被告甲○○所為，分別
      係犯毒品危害防制條例第10條第1項之施用第一級毒品罪
      ，及同條第2項之施用第二級毒品罪。被告為供己施用而
      於施用前分別持有第一級毒品、第二級毒品之低度行為，
      分別為其施用之高度行為所吸收，均不另論罪。被告所犯
      施用第一級毒品罪與施用第二級毒品罪2罪間，其犯意各
      別，行為互殊，應予分論併罰。
    3.被告有如犯罪事實欄所載論罪科刑執行情形，有卷附臺灣
      高等法院被告前案紀錄表1份可按，其受有期徒刑執行完
      畢後5年以內再故意犯本案法定刑為有期徒刑之罪，為累
      犯，應依刑法第47條第1項規定加重其刑。
    4.爰審酌被告前經觀察、勒戒、強制戒治之執行，仍未能戒
      斷其施用毒品之惡習，猶因施用海洛因、甲基安非他命再
      犯本案，無視於毒品對於自身健康之戕害及國家對於杜絕
      毒品犯罪之禁令，顯未衷心悛悔，漠視法令之禁制，惟兼
      衡酌其施用海洛因、甲基安非他命所生危害實以自戕健康
      為主，於他人尚無明顯重大危害，及犯後終能供認無隱，
      態度尚佳等一切情狀，分別量處如主文所示之刑，並定其
      應執行之刑。至公訴人雖就被告上揭所為分別具體求刑有
      期徒刑1年、8月，惟本院審酌上開情節，認就被告量處如
      主文所示之刑，已足資懲儆，公訴人上開具體求刑，尚屬
      過重，併此敘明。
    5.扣案含第一級毒品海洛因之殘渣袋5個，因外袋包裝與其
      內殘留之海洛因粉末已難以完全析離，應全部視為被查獲
      之毒品，不論屬於犯人與否，應依毒品危害防制條例第18
      條第1項前段規定沒收銷燬之；另扣案之注射針筒1支、分
      裝吸管1支，均係被告所有供施用第一級毒品海洛因所用
      之物，業經被告供承在卷，應依刑法第38條第1項第2款之
      規定宣告沒收。至於警方於上揭時、地同時查扣被告所有
      搭配門號0000000000號行動電話1支，經被告否認係供犯
      本案施用毒品所用之物，且亦查無其他積極證據足認該物
      品確與本案有涉，爰不併為沒收之諭知。
三、應適用之法條：
    依刑事訴訟法第273條之1第1項、第299條第1項前段、第310
    條之2、第454條，毒品危害防制條例第10條第1項、第2項、
    第18條第1項前段，刑法第11條、第47條第1項、第51條第5
    款、第38條第1項第2款，判決如主文。
本案經檢察官乙○○到庭執行職務。
中    華    民    國    99    年    11    月    11    日
                  刑事第十七庭    法  官  簡芳潔
以上正本證明與原本無異。
如不服本判決應於收受送達後10日內向本院提出上訴書狀，並應
敘述具體理由；其未敘述上訴理由者，應於上訴期間屆滿後20日
內向本院補提理由書（均須按他造當事人之人數附繕本）「切勿
逕送上級法院」。
                                  書記官  余怜儀
中    華    民    國    99    年    11    月    11    日
附錄論罪科刑法條全文：
毒品危害防制條例第10條
施用第一級毒品者，處6月以上5年以下有期徒刑。
施用第二級毒品者，處3年以下有期徒刑。

司法院資訊處製作；財團法人民間司法改革基金會備份。
